臺灣宜蘭地方法院民事判決
110年度家繼訴字第7號
原      告  黃慧瑜
訴訟代理人  吳偉豪律師
被      告  游育銘
            游茗蒼
上二人共同
訴訟代理人  游儒倡律師
被      告  游凱婷
特別代理人  楊玉嬌
上列當事人間請求分割遺產等事件，本院於民國111年8月3日言
詞辯論終結，判決如下：
    主    文
兩造公同共有被繼承人游南琦所遺如附表一所示之不動產，按附
表一所示之分割方法分割為分別所有。
兩造公同共有被繼承人游南琦所遺如附表二所示之動產，按附表
二所示之分配方法為分配。
兩造公同共有被繼承人游南琦所遺如附表三所示之遺債，按附表
三所示之分割方法為分割。
被告游茗蒼應給付原告新臺幣參拾肆萬參仟伍佰元，及自民國一
百一十年一月十五日起至清償日止，按週年利率百分之五計算之
利息。
訴訟費用，由被告游茗蒼負擔百分之四十七，餘由原告及被告游
育銘、游凱婷平均負擔。
    事實及理由
一、原告起訴主張略以：被繼承人游南琦於民國109年8月31日死
    亡，遺有附表一所示之不動產、附表二所示之動產及附表三
    所示之遺債，應由兩造即現任配偶黃慧瑜、長女游凱婷及長
    子游育銘、次子游茗蒼共同繼承，應繼分如附表四所示。爰
    依民法第1151條、第1164條及最高法院之判決意旨，請求按
    附表一至三之分割方法及分配方法分割為分別所有、分配或
    分擔。另請求被告游茗蒼返還其所領取之被繼承人游南琦勞
    工保險遺屬津貼，因該遺屬津貼性質上並非遺產，而係屬對
    被保險人遺屬之津貼給付，故另起聲明請求之。並聲明如主
    文所示。
二、被告部分：
　　同意原告聲明及所提分割方案等語。
三、兩造不爭執事項及爭執事項：
  ㈠不爭執事項：
　⒈被繼承人游南琦於109年8月31日死亡，其全體繼承人為兩造
　　共4人，每人應繼分各為1/4，特留分各為1/8。
  ⒉被繼承人游南琦所遺遺產為：
  ①宜蘭縣○○鄉○○○段0000地號土地（面積2324.01平方公尺、權
    利範圍：全部）。
  ②宜蘭縣○○鄉○○○段000○號建物（門牌號碼：宜蘭縣○○鄉○○路00
    巷00○0號（面積444.1平方公尺、權利範圍：全部）。
  ③門牌號碼：宜蘭縣○○鄉○○路0段000巷00號未辦保存登記建物
    （面積84.6平方公尺、權利範圍：7143/100000）。
　④憲宜機械工程公司（獨資，投資額新臺幣（下同）80萬元）
    。
  ⑤車牌號碼000-0000號之MERCEDES-BENZ賓士汽車。
  ⑥車牌號碼000-0000號之中華貨車。
  ⑦車牌號碼000-0000號之納智捷汽車。
  ⑧宜蘭縣○○鄉○○00000000000000號帳戶存款11,609元。
  ⑨宜蘭縣○○鄉○○00000000000000號帳戶存款764元。
  ⑩宜蘭縣○○鄉○○00000000000000號帳戶存款8,782元。
  ⑪中國信託商業銀行000000000000號帳戶存款505元。
  ⑫戶名為憲宜機械工程之中國信託商業銀行帳戶存款33,210元
    。
  ⑬宜蘭縣員山鄉農會1,200萬元債務。
  ⑭車牌號碼000-0000號之MERCEDES-BENZ賓士汽車之車貸。
  ⑮車牌號碼000-0000號之納智捷汽車之車貸。
  ⒊兩造同意分割方法為原告111年7月5日家事變更聲明狀所載 
　  分割方法。
  ⒋被告游茗蒼同意給付原告關於被繼承人游南琦勞保死亡給付
    遺屬津貼343,500元，及自起訴狀繕本送達翌日（即110年1
    月15日）起至清償日止，按週年利率百分之五計算之利息。
  ㈡爭執事項：
    原告請求分割被繼承人游南琦遺產，有無理由？如有，應如
    何分割為當？
四、得心證之理由：　　
　㈠上開原告主張之情，業據其陳明綦詳，並提出戶籍謄本、除
    戶戶籍謄本、繼承系統表、不動產登記謄本、宜蘭縣員山鄉
    農會、中國信託商業銀行及被繼承人游南琦財政部北區國稅
    局遺產稅免稅證明書為證，且為被告游育銘、被告游茗蒼及
　　被告游凱婷之特別代理人楊玉嬌所不爭執。是原告前揭主張
    ，應堪信為真實。
  ㈡按遺產繼承人，除配偶外，依左列順序定之：一、直系血親
    卑親屬。第1138條所定第一順序之繼承人，有於繼承開始前
    死亡或喪失繼承權者，由其直系血親卑親屬代位繼承其應繼
    分。民法第1141條同一順序之繼承人有數人時，按人數平均
    繼承。但法律另有規定者，不在此限。配偶有相互繼承遺產
    之權，其應繼分，依左列各款定之：一、與第1138條所定第
    一順序之繼承人同為繼承時，其應繼分與他繼承人平均，民
    法第1138條第1款、第1140條、第1141條、第1144條第1款分
    別定有明文。經查，被繼承人游南琦於109年8月31日死亡，
    遺有如附表一所示之不動產、附表二所示之動產及附表三所
    示之遺債，應由被繼承人現任配偶黃慧瑜、長女游凱婷及長
    子游育銘、次子游茗蒼平均繼承。從而，兩造之應繼分比例
    如附表四所示。
  ㈢次按繼承人有數人時，在分割遺產前，各繼承人對於遺產全
    部為公同共有。繼承人得隨時請求分割遺產，但法律另有規
    定或契約另有訂定者，不在此限，民法第1151條、第1164條
    分別定有明定。準此，兩造在分割被繼承人游南琦所遺遺產
    前，對於遺產全部為公同共有，因上述遺產並無不能分割之
    情形，亦無不分割之約定，兩造既無法協議分割，則原告依
    民法第1164條規定，請求裁判分割上述遺產，自屬有據，應
    予准許。
  ㈣再按公同共有物之分割，除法律另有規定外，準用關於共有
    物分割之規定。各共有人，除法令另有規定外，得隨時請求
    分割共有物。但因物之使用目的不能分割或契約訂有不分割
    之期限者，不在此限。共有物之分割，依共有人協議之方法
    行之。分割之方法不能協議決定，或於協議決定後因消滅時
    效完成經共有人拒絕履行者，法院得因任何共有人之請求，
    命為下列之分配：一、以原物分配於各共有人。但各共有人
    均受原物之分配顯有困難者，得將原物分配於部分共有人。
    二、原物分配顯有困難時，得變賣共有物，以價金分配於各
    共有人；或以原物之一部分分配於各共有人，他部分變賣，
    以價金分配於各共有人。以原物為分配時，如共有人中有未
    受分配，或不能按其應有部分受分配者，得以金錢補償之，
    民法第830條第2項、第823條第1項、第824條第1至3項分別
    定有明文。又分割之方法，不以民法第824條第2項規定為限
    ，將繼承人公同共有遺產變更為分別共有，亦屬分割遺產方
    式之一，此觀最高法院91年台上字第1754號、85年台上字第
    1873號判決自明。準此，原告主張將附表一所示之不動產、
    附表二所示之動產及附表三所示之遺債依照附表一至三所示
    之分割方法及分配方法分割為分別所有、分配或分擔，既已
    經被告游育銘、被告游茗蒼及被告游凱婷之特別代理人楊玉
    嬌到庭表示同意原告上開聲明及分割方案，且亦查無不利於
    被告游凱婷之情事。從而，依民法第1164條規定，本件被繼
    承人游南琦所遺附表一所示之不動產、附表二所示之動產及
    附表三所示之遺債依照附表一至三所示之分割方法及分配方
    法分割為分別所有、分配或分擔。
  ㈤末查，原告請求被告游茗蒼返還其所領取之被繼承人游南琦
    勞保死亡給付遺屬津貼343,500元，及自110年1月15日起至
    清償日止，按週年利率百分之五計算之利息，既經被告游茗
    蒼認諾在卷，自應認原告此部分請求有理由，而為勝訴判決
    。
五、又分割遺產之訴，係必要共同訴訟，原、被告之間本可互換
    地位，本件原告起訴雖於法有據，但被告之應訴實因訴訟性
    質所不得不然，故判令被告負擔訴訟費用顯然有失公平，是
    認本件有關分割遺產部分之訴訟費用，應由兩造依如附表四
    所示其等繼承自游南琦之應繼分比例分擔較為公允。惟有關
    返還遺屬津貼之訴訟，其訴訟費用應由被告游茗蒼負擔。則
    兩相加總後，被告游茗蒼應負擔百分之四十七，餘由原告及
    被告游育銘、游凱婷平均負擔。爰諭知如主文第5項所示。
    末者，原告原起訴請求返還35萬元，嗣減縮返還金額為343,
    500元，減縮部分之訴訟費用自應由原告負擔，不在此限，
    併予敘明。
六、訴訟費用之分擔依據：家事事件法第51條，民事訴訟法第80
    條之1、第85條第1項、第78條。
中    華    民    國   111    年    8     月    17    日
                       家事法庭   法  官 陳映佐
以上正本係照原本作成。
如對本判決上訴，須於判決送達後20日之不變期間內，向本院提
出上訴狀（應附繕本）。如委任律師提起上訴者，應一併繳納上
訴審裁判費。 　
中　　華　　民　　國　　111 　年　　8 　　月　　17　　日
                                  書記官 李惠茹
　　
附表一：不動產
編號 不        動         產 持分 分割方法 1 宜蘭縣○○鄉○○○段0000地號土地、面積2324.01平方公尺 全部 分割由被告游育銘、游茗蒼各取得應有部分1/2。 2 宜蘭縣○○鄉○○○段000○號建物（門牌號碼為宜蘭縣○○鄉○○路00巷00○0號、面積444.1平方公尺） 全部 同上 3 門牌號碼：宜蘭縣○○鄉○○路0段000巷00號未辦保存登記建物（面積84.6平方公尺） 7,143/100,000 同上 

附表二：動產
編號 動                   產 分配方法           （新臺幣）  1 憲宜機械工程公司（獨資，投資額新臺幣80萬元） 分配由被告游育銘、游茗蒼各取得1/2。 被告游育銘、游茗蒼應共同補償原告22,375元、被告游凱婷200,000元。 2 車牌號碼000-0000號之MERCEDES-BENZ賓士汽車 分配由被告游育銘單獨取得。 3 車牌號碼000-0000號之中華貨車 分配由被告游茗蒼單獨取得。被告游育銘、游茗蒼應共同給付被告游凱婷12,500元。 4 車牌號碼000-0000號之納智捷汽車 分配由被告游茗蒼單獨取得。 5 宜蘭縣○○鄉○○00000000000000號帳戶存款11,609元及其利息 同上 6 宜蘭縣○○鄉○○00000000000000號帳戶存款764元及其利息 同上 7 宜蘭縣○○鄉○○00000000000000號帳戶存款8,782元及其利息 同上 8 中國信託商業銀行000000000000號帳戶存款505元及其利息 同上 9 戶名為憲宜機械工程之中國信託商業銀行帳戶存款33,210元及其利息 同上 

附表三：遺債
編號 遺                  債 分割方法   （內部關係） 1 宜蘭縣員山鄉農會新臺幣1,200萬元貸款及其利息 分割由被告游育銘、游茗蒼各自負擔1/2。 2 車牌號碼000-0000號之MERCEDES-BENZ賓士汽車之車輛貸款 分割由被告游育銘單獨負擔。 3 車牌號碼000-0000號之納智捷汽車之車輛貸款 分割由被告游茗蒼單獨負擔。 

附表四：
編號 姓  名 應繼分比例 1 原告黃慧瑜 四分之一 2 被告游育銘 四分之一 3 被告游茗蒼 四分之一 4 被告游凱婷 四分之一